【裁判字號】    89,小上,11
【裁判日期】    890531
【裁判案由】    損害賠償
【裁判全文】
臺灣嘉義地方法院民事裁定  八十九年度小上字第十一號
    上  訴  人  乙○○
    被  上訴人  甲○○
右當事人間請求損害賠償事件，上訴人對於中華民國八十九年三月九日本院嘉義簡易
庭八十九年度嘉小字第九十七號第一審小額民事判決提起上訴，本院裁定如左：
    主      文
上訴駁回。
第二審訴訟費用新台幣壹仟零壹拾陸元，由上訴人負擔。
    理      由
一、按對於小額程序第一審裁判之上訴或抗告，非以其違背法令為理由，不得為之，
    民事訴訟法第四百三十六條之二十四第二項定有明文。復按上訴不合程式者，第
    二審法院應以裁定駁回之，民事訴訟法第四百四十四條第一項亦有明定，且依同
    法第四百三十六條之三十二第二項之規定，於小額事件之上訴程序準用之。又所
    謂「判決違背法令」，依同法第四百三十六條之三十二第二項準用同法第四百六
    十八條、第四百六十九條第一款至第五款之規定，乃指「判決不適用法規或適用
    不當」或「判決有同法第四百六十九條第一款至第五款情形之一」者而言，並不
    包括同法第四百六十九條第六款「判決不備理由或理由矛盾」之情形在內（此觀
    民事訴訟法第四百三十六條之三十二第二項僅有準用同法第四百六十八條、第四
    百六十九條第一款至第五款之規定，並無準用同法第四百六十九條第六款之規定
    即明）。另依同法第四百三十六條之二十五之規定，上訴狀內應記載上訴理由，
    表明下列各款事項：（一）原判決所違背之法令及其具體內容；（二）依訴訟資
    料可認為原判決有違法令之具體事實。故提起小額程序第二審上訴，倘以原判決
    有不適用法規或適用法規不當為其上訴理由，其上訴狀或理由書應有具體之指摘
    ，並揭示該法規之條項或其內容，若係成文法以外之法則，應揭示該法則之旨趣
    ，倘為司法院解釋或本院之判例，則應揭示該判解之字號或其內容；倘以原判決
    有同法第四百六十九條所列第一款至第五款情形之一（亦即：判決法院之組織不
    合法、依法律或裁判應迴避之推事參與裁判、法院於權限之有無辯別不當或違背
    專屬管轄之規定、當事人於訴訟未經合法代理、違背言詞辯論公開之規定）者，
    為其上訴理由，則其上訴狀或理由書，應揭示合於該款之事實；上訴狀或理由書
    如未依此項方法表明，即難認為已對第一審判決之違背法令有具體指摘，其上訴
    自難認為合法（最高法院七十一年台上字第三一四號判例參照）。
二、查上訴人提起本件上訴，其上訴理由略謂：本件上訴人請求被上訴人賠償受損汽
    車回復原狀所必要之費用是否理由，應以修復費用是否必要為其判斷基礎，不應
    以汽車新舊、年份、廠牌等差異為其判斷基礎，乃原判決審核本件汽車修復費用
    時，竟參照行政院所公佈之小客車耐用年數表，扣除折舊後，以修復費用估價數
    額之一成作為本件損害賠償數額，顯有判決不備理由、判決違背法令之違法云云
    。惟查：
    （一）按小額事件之上訴程序，不得以民事訴訟法第四百六十九條第六款之「判
          決不備理由或理由矛盾」為由，指摘原判決為違背法令，蓋小額訴訟程序
          之判決書得僅記載主文，而就當事人有爭執事項，僅於必要時得加註理由
          要領而已（民事訴訟法第四百三十六條之十八第一項參照），是小額事件
          之上訴程序，自不得以「判決不備理由或理由矛盾」為由，指摘原判決為
          違背法令，此觀民事訴訟法第四百三十六條之三十二第二項僅有準用同法
          第四百六十八條、第四百六十九條第一款至第五款之規定，並無準用同法
          第四百六十九條第六款之規定，亦可明瞭。從而，本件上訴人以原判決有
          「判決不備理由」之情事為由，提起本件上訴，顯已於法不合。又小額訴
          訟程序之判決書既得僅記載主文，非以記載理由為必要，已詳如前述，則
          上訴人所引最高法院四十年台上字第一四四號判例，據以指摘原判決為不
          備理由，亦無足採，附此敘明。
    （二）上訴意旨雖另謂：原判決參照行政院所公佈之小客車耐用年數表，扣除折
          舊後，以修復費用估價數額之一成作為本件損害賠償數額，亦屬判決違背
          法令云云。惟查該部分上訴意旨其並未具體表明原審判決究有何「不適用
          法規」、「適用法規不當」或「有民事訴訟法第四百六十九條第一款至第
          五款」之情形，已難認上訴人對於原審判決之如何違背法令，已有具體之
          指摘。況為免賠償請求權人因舊品損壞，竟獲賠償新品反而受有利益，原
          審法院乃酌予扣除折舊數額後判令賠償義務人予以賠償，亦難認原判決究
          有何「不適用法規」、「適用法規不當」或「有民事訴訟法第四百六十九
          條第一款至第五款」之情形。又行政院所公佈之固定資產耐用年數表，既
          係用以查核營利事業攤提各種固定資產計算折舊之參考，則原審參考行政
          院所公佈之小客車耐用年數表，據以估算其折舊，更難認有何「不適用法
          規」、「適用法規不當」或「有民事訴訟法第四百六十九條第一款至第五
          款」之情形，併予敘明。
    （三）綜上所述，上訴人提起本件上訴，其上訴狀內所載上訴理由，既未具體表
          明原審判決究有何「不適用法規」、「適用法規不當」或民事訴訟法第四
          百六十九條第一款至第五款之情形，顯難認對於原審判決之如何違背法令
          已有具體之指摘，則依據首開說明，自應認其上訴為不合法，應予裁定駁
          回。
三、本件上訴人支出之第二審訴訟費用，詳依後附計算書確定為如主文第二項所示金
    額，應由上訴人負擔，附此敘明。
四、據上論結，本件上訴為不合法，依民事訴訟法第四百三十六條之三十二第二項、
    第四百四十四條第一項、第九十五條、第七十八條，裁定如主文。
中      華      民      國    八十九    年     五     月      三十一    日
~B臺灣嘉義地方法院民事庭
~B    審判長法官  王金龍
~B          法官  李文輝
~B          法官  羅秀緞
右為正本係照原本作成。
本裁定不得抗告。
中      華      民      國    八十九    年     五     月      三十一    日
~B    書  記  官  賴琪玲
~F0
~T40
┌───────────────────────────────────┐
│計算書：                                                              │
├────────┬────────────┬─────────────┤
│項        目    │    金  額（新台幣）    │  備                  註  │
├────────┼────────────┼─────────────┤
│第二審上訴裁判費│              玖佰零玖元│                          │
├────────┼────────────┼─────────────┤
│上訴狀繕本送達費│                拾玖元│                          │
├────────┼────────────┼─────────────┤
│本件送達郵費    │                陸拾捌元│共兩份，每份拾肆元      │
├────────┼────────────┼─────────────┤
│合            計│          壹仟零壹拾陸元│                          │
└────────┴────────────┴─────────────┘


司法院資訊處製作；財團法人民間司法改革基金會備份。
